【裁判字號】    99,訴,206
【裁判日期】    990427
【裁判案由】    毒品危害防制條例
【裁判全文】
臺灣基隆地方法院刑事判決               99年度訴字第206號
公  訴  人  臺灣基隆地方法院檢察署檢察官
被      告  甲○○
上列被告因違反毒品危害防制條例案件，經檢察官提起公訴（99
年度偵字第781 號、99年度毒偵字第431 號），被告並為有罪陳
述，本院合議庭乃裁定由受命法官獨任以簡式審判程序進行審理
，並判決如下：
    主  文
甲○○施用第一級毒品，累犯，處有期徒刑柒月。扣案之第一級
毒品海洛因壹包（驗餘後淨重壹點玖陸公克）併同無從與之完全
析離之分裝袋壹只，均沒收銷燬；注射針筒伍支、塑膠管（勺子
）壹只及注射用水拾支，均沒收。
    事  實
一、前案紀錄：
  (一)累犯紀錄：
    甲○○前因持有第一級毒品案件，經本於民國97年3 月20日
    ，以97年度基簡字第282 號判決有期徒刑六月，減為有期徒
    刑三月確定，98年1 月14日易科罰金執行完畢。
  (二)施用毒品紀錄：
  1.甲○○前因初犯施用毒品案件，經觀察、勒戒後，認無繼續
    施用毒品之傾向，於96年8 月29日經釋放出所，並由臺灣基
    隆地方法院檢察署檢察官於96年8 月27日，以96年度毒偵字
    第671、952號為不起訴處分確定。
  2.其後，又於前揭1.所述觀察勒戒執行完畢經釋放出所以後之
    五年以內，再犯施用毒品案件（二犯施用毒品案件；施用毒
    品時間：98年8 月4 日），由臺灣基隆地方法院檢察署檢察
    官提起公訴，經本院於98年11月26日，以98年度訴字第1071
    號判決有期徒刑七月在案而未確定。
二、本案事實：
    甲○○猶不思戒除毒癮，復基於施用第一級毒品海洛因之犯
    意，於99年2 月6 日下午3 時，在基隆市○○區○○路11之
    2 號4 樓住處，將稀釋後之海洛因置入注射針筒再持以施打
    ，藉以施用第一級毒品海洛因1 次。乃為警於99年2 月7 日
    下午2 時，在上址搜索查獲，並扣得甲○○所有之第一級毒
    品海洛因1 包（驗餘後淨重1.96公克）、注射針筒5 支、塑
    膠管（勺子）1 只及注射用水10支，經採其尿液送驗，結果
    呈嗎啡（海洛因代謝後尿液檢出成份）陽性反應。
三、案經基隆市警察局第二分局移送臺灣基隆地方法院檢察署檢
    察官偵查起訴。
    理  由
壹、程序事項
    本案被告甲○○所犯者非為死刑、無期徒刑、最輕本刑為三
    年以上有期徒刑之罪或高等法院管轄之第一審案件，其於準
    備程序進行中，先就被訴事實為有罪之陳述，經告知其簡式
    審判程序之旨，並聽取公訴人、被告之意見後，本院業已依
    刑事訴訟法第二百七十三條之一第一項規定，裁定由受命法
    官獨任以簡式審判程序進行本案之審理。
貳、實體事項
一、前揭事實業據被告甲○○於本院審理時坦承在卷，且有被告
    所有之注射針筒5 支、塑膠管（勺子）1 只、注射用水10支
    、第一級毒品海洛因1 包（驗餘後淨重1.96公克）扣案暨法
    務部調查局99年3 月22日調科壹字第09923006500 號濫用藥
    物實驗室鑑定書1 紙在卷可憑。又被告為警查獲而採集之尿
    液檢體，經送請臺灣尖端先進生技醫藥股份有限公司以氣相
    層析質譜儀法為確認檢驗之結果，呈嗎啡（海洛因代謝後尿
    液檢出成份）陽性反應，此亦有臺灣尖端先進生技醫藥股份
    有限公司99年2 月24日濫用藥物檢驗報告1 份，暨足與上開
    檢驗報告相對應之尿液檢體對照表1 件在卷可憑；參之以酵
    素免疫分析或薄層定性分析等方式為初步篩檢者，檢驗結果
    雖有相當程度偽陽性之可能，然以氣（液）相層析、質譜分
    析之儀器為交叉確認者，檢驗結果出現偽陽性之機率則極低
    ，因而具有公信力，核足為對涉嫌人不利之認定；尤以「毒
    品施用後於尿液、血液中可檢出之最大時限，與施用劑量、
    施用頻率、施用方式、施用者飲水量之多寡、個人體質、代
    謝情況、檢體收集時間點及所用檢測方法之靈敏度等因素有
    關，因個案而異。依據Clarke's Isolation Identificatio
    n of Drugs第二版記載，血液中藥物之半衰期（濃度減半所
    需時間）分別為古柯鹼0.7-1.5 小時、海洛因3 分鐘（其代
    謝物為嗎啡2-3 小時）、嗎啡2-3 小時、大麻20-36 小時、
    安非他命12小時（當尿液偏酸性時，為4-8 小時）、甲基安
    非他命9 小時、Ketamine2-4 小時，而MDMA約8.49小時。一
    般於尿液中可檢出之最大時限，古柯鹼為施用後1-4 天、海
    洛因2-4 天、嗎啡2-4 天、大麻1-10天、安非他命1-4 天、
    甲基安非他命1-5 天、MDMA1-4 天、MDA 1-4 天、Ketamine
    2-4 天。」此復曾經行政院衛生署藥物食品檢驗局以92年7
    月23日管檢字第0920005609號函釋在案。勾稽以觀，足見被
    告於本院審理時之任意性自白，與事實相符，堪可採信。再
    者，被告查有如本判決事實欄一(二)所載施用毒品之前案紀錄
    。觀諸卷附臺灣高等法院被告前案紀錄表之所載內容即明。
    從而，本案事證明確，參照最高法院97年9 月9 日97年度第
    5 次刑事庭會議二決議意旨、97年度臺非字第540、585號暨
    98年度臺非字第127、211號判決意旨，被告於初犯施用毒品
    案件之五年以內，再犯施用毒品之犯行，堪可認定，應依法
    論科。
二、論罪科刑：
  (一)查海洛因、安非他命類分別係毒品危害防制條例所列管之第
    一級、第二級毒品，此為該條例第二條第二項第一款、第二
    款所明定。按犯毒品危害防制條例第十條之罪（施用毒品罪
    ）者，檢察官應聲請法院裁定，令被告入勒戒處所觀察、勒
    戒，經勒戒處所陳報，認受觀察、勒戒人無繼續施用毒品傾
    向者，應即釋放，並為不起訴之處分；認有繼續施用毒品傾
    向者，即應聲請法院裁定令入戒治處所強制戒治，俟強制戒
    治期滿釋放，再為不起訴之處分。惟依上揭規定觀察勒戒或
    強制戒治執行完畢釋放後，五年內再犯毒品危害防制條例第
    十條之罪（施用毒品罪）者，檢察官即應依法追訴，毒品危
    害防制條例第二十條第一項、第二項、第二十三條第二項分
    別定有明文。
  (二)核被告於初犯施用毒品案件以後之五年以內，再犯施用第一
    級毒品海洛因之行為如本判決事實欄二之所載，係犯毒品危
    害防制條例第十條第一項之施用第一級毒品罪。被告施用毒
    品先、後持有第一級毒品海洛因之低度行為，應為其施用第
    一級毒品之高度行為所吸收，不另論罪。
  (三)被告查有如本判決事實欄一(一)所載之犯罪科刑及刑之執行情
    形，此有臺灣高等法院被告前案紀錄表在卷可考。乃於前案
    有期徒刑執行完畢或受一部之執行而赦免後，五年以內，故
    意再犯本起最重本刑有期徒刑以上之罪，為累犯，應依刑法
    第四十七條第一項規定，加重其刑。
  (四)本院審酌被告犯罪之動機、吸食頻率、曾有施用毒品之前科
    仍不知戒除，兼以被告犯後坦承犯行而表悛悔之犯後態度，
    及其本案所為雖對己身健康戕害甚鉅，然其究非可與侵害他
    人法益之犯罪行為等量齊觀，尤以之於此類「施用毒品」之
    行為人而言，毒品危害防制條例之立法目的亦非重在嚴懲，
    而係重在彼等「病患性」行為之矯治等一切情狀，量處如主
    文所示之刑。
  (五)扣案之白色粉末1 包（驗餘後淨重1.96公克），核屬毒品危
    害防制條例第二條第一項所列管之第一級毒品海洛因，有法
    務部調查局99年3 月22日調科壹字第09923006500 號濫用藥
    物實驗室鑑定書1 紙附卷足考，併同無從與之完全析離之分
    裝袋1 只，均應依毒品危害防制條例第十八條第一項前段規
    定，於所犯該罪項下宣告沒收銷燬如主文之所示。至扣案之
    注射針筒5 支、塑膠管（勺子）1 只、注射用水10支，亦係
    被告所有供施用第一級毒品犯罪之本案所用，此悉經被告敘
    明在卷；尤以俱非專供施用毒品之器具，此亦有上開扣案證
    物照片存卷為憑，爰依刑法第三十八條第一項第二款規定，
    併予宣告沒收如主文之所示。
據上論斷，應依刑事訴訟法第二百七十三條之一第一項、第二百
九十九條第一項前段，毒品危害防制條例第二十三條第二項、第
十條第一項、第十八條第一項前段，刑法第十一條前段、第四十
七條第一項、第三十八條第一項第二款，判決如主文。
本案經檢察官乙○○到庭執行職務。
中    華    民    國    99    年    4     月    27    日
                  刑事第四庭法  官  王慧惠
以上正本證明與原本無異。
如不服本判決應於收受送達後10日內向本院提出上訴書狀，並應
敘述具體理由；其未敘述上訴理由者，應於上訴期間屆滿後20日
內向本院補提理由書(均須按他造當事人之人數附繕本)「切勿逕
送上級法院」。
中    華    民    國    99    年    4     月    27    日
                            書記官  王一芳
附錄論罪法條：
毒品危害防制條例第10條第1 項
施用第一級毒品者，處6 月以上5 年以下有期徒刑。

司法院資訊處製作；財團法人民間司法改革基金會備份。
